臺灣臺北地方法院民事判決　　　　　　　94年度訴字第1491號
原　　　告　乙○○
訴訟代理人　徐揆智律師
　　　　　　林幸慧律師
被　　　告　甲○○
上列當事人間請求遷讓房屋等事件，本院於民國94年11月22日言
詞辯論終結，判決如下：
    主      文
被告應將座落台北市○○○路○段一二八巷三六弄五號四樓及五
樓房屋遷讓返還原告，並自民國九十四年一月十六日起至遷讓上
列建物之日止，按月給付原告新台幣壹萬肆仟元之損害金。
被告應給付原告新台幣玖萬壹仟元，及自民國九十四年四月二日
起至清償日止，按週年利率百分之五計算之利息。
訴訟費用由被告負擔。
本判決第一項於原告以新台幣貳拾柒萬元為被告供擔保後，得假
執行，但被告如以新台幣捌拾萬元為原告預供擔保，得免為假執
行。
本判決第二項於原告以新台幣參萬壹仟元為被告供擔保後，得假
執行，但被告如以新台幣玖萬壹仟元為原告預供擔保，得免為假
執行。
    事實及理由
一、本件被告經合法通知，未於最後言詞辯論期日到場，核無民
    事訴訟法第 386條所列各款情形，爰依原告之聲請，由其一
    造辯論而為判決。
二、原告方面：座落於台北市○○○路○段128巷36弄5號4樓及 5
    樓增建部分 (下稱系爭房屋)原為原告所有，原告於民國 93
    年 1月20日將所有權移轉予兒子謝一云並完成登記，訴外人
    謝一云雖取得系爭房屋之所有權，惟仍同意由原告管理及使
    用或出租。嗣原告於93年4月1日將系爭房屋 4樓部分 (其中
    保留一間房間供原告回國時居住) 出租予被告，並簽訂系爭
    租賃契約，約定租期2年，自93年5月1日起至95年4月30日止
    ，租金每個月新台幣 (下同) 14,000 元，應於每月5日前繳
    納，每次應繳 1個月份租金，押租金28,000元，承租人應按
    月按期將租金匯入出租人之帳戶。詎承租人自承租之日起，
    即欠繳房租，算至93年12月24日止，已連續積欠租金達 8個
    月以上，扣除押租金28,000 元，已連續積欠租金達2期以上
    ，經原告於93年12月24日以新店郵局第2142號存證信函通知
    被告終止系爭租賃契約，惟被告於收受存證信函後，拒不置
    理，是系爭房屋租賃契約經過20日後 (即94年1月15日)即自
    行終止，被告自應將所承租之 4樓房屋遷讓交還原告，並給
    付尚欠之租金，而 5樓部分純屬無權占用，原告占有遭被告
    侵奪，被告亦應一併遷讓交還原告，另被告無權占用系爭房
    屋，使原告受有損害，應按月給付原告相當於租金之損害金
    ，並聲明如主文所示。
三、被告方面：原告非系爭房屋之所有權人，亦未提出任何所有
    權證明或授權處分證明文件情況下即與被告簽訂系爭契約，
    同時原告亦將系爭房屋之 5樓未經合法登記之加蓋建築物委
    託被告加以整理、修繕，並言明 5樓部分可以作為分租處理
    ，日後租金收入由原告與被告各自收取總額 1/2作為條件，
    並約定租金由被告匯入原告於台北銀行古亭分行之帳戶或可
    於原告自美返台時結算均可。惟原告於簽訂系爭契約時，刻
    意隱匿廚房、浴室遇雨即嚴重漏水、積水等實情，致使被告
    於遷入系爭房屋後即無法使用，且積水亦同時向下滲漏至同
    址2、3樓住戶中，嚴重影響鄰居生活。被告即召工整修並將
    整修房屋支出單據、帳戶及按月將租金、水電等收支分別記
    帳登錄，於原告於93年12月間返台時將修繕花費單據及全部
    收支明細表等相關單據、修繕前照片交予原告，然原告拒不
    承認並惡言相向。原告未得授權即與被告簽訂系爭租賃契約
    ，且隱匿未告知漏水情形，並違反各項約定、拒絕支付修繕
    費用等，是原告之主張即屬無據，並聲明：(一)原告之訴及
    其假執行之聲請均駁回。(二)如受不利之判決，願供擔保免
    予假執行。
四、兩造不爭執之事實：
(一)兩造於93年4月1日簽訂系爭租賃契約，租期自93年5月1日起
    至95年4月30日止，租金每個月14,000 元，押租金28,000元
    (見卷內第7頁至第11頁)，被告自承租之日起即未繳納租金
    迄今。
(二)被告於93年12月25日收受原告催繳租金之存證信函，函內敘
    明若被告未依限繳租，系爭租約即行終止。
(三)原告為系爭房屋5樓部分之占有人。被告未經原告同意更換5
    樓之門鎖。
五、本件爭執點在於原告非系爭房屋之所有權人，系爭租賃契約
    是否有效成立？若系爭租賃契約成立，原告得否以被告未繳
    納 2期以上租金而終止系爭租賃契約，並請求被告遷讓系爭
    房屋？被告得否以修繕費用主張抵付租金？茲就本院判斷分
    析如后：
(一)原告雖非系爭房屋之所有權人，惟系爭租賃契約仍有效成立
    ：
  1.按稱租賃者，謂當事人約定一方以物租與他方使用、收益，
    他方支付租金之契約，民法第421條第1項定有明文。又租賃
    非如消費借貸，係移轉物之所有權於相對人之契約，不過使
    承租人就其物而為使用收益。故出租人對其物有所有權或其
    他權利與否，全非租賃之成立要件 (最高法院33年上字第84
    號、50年台上字第284號判例要旨參照)。
  2.經查：系爭租賃契約係於93年4月1日簽立，此有房屋租賃契
    約書在卷可稽 (見卷內第7頁至第11頁)，亦復為兩造所不爭
    執。而原告於92年10月 2日將系爭房屋移轉於訴外人謝一云
    ，並於93年 1月20日辦理所有權移轉登記，此亦為原告所自
    認並有台北市建物、土地登記謄本在卷足證 (見卷內第44頁
    、第45頁) ，即堪認兩造簽訂系爭租賃契約時，原告確非系
    爭房屋之所有權人，然依上述最高法院判例要旨，租賃契約
    之出租人，不以有系爭房屋所有權為必要，兩造僅需就租賃
    契約達成合意，該租賃契約即屬有效成立，本件系爭房屋之
    所有權人雖非原告，惟仍不影響系爭租賃契約之成立，是被
    告主張原告在未提供任何所有權證明或被授權處分證明文件
    情況下即與被告簽訂系爭租賃契約，於法無據云云，洵屬無
    據，系爭租賃契約仍有效成立。
(二)被告不得以修繕系爭房屋之費用抵付房租，且原告得以被告
    積欠2期以上租金為由，終止系爭租賃契約：
  1.按出租人應以合於所約定使用、收益之租賃物，交付承租人
    ，並應於租賃關係存續中，保持租賃物合於約定使用收益之
    狀態。次按租賃物之修繕，除契約另有約定或另有習慣外，
    由出租人負擔。租賃關係存續中，租賃物如有修繕之必要，
    應由出租人負擔者，承租人得定相當期限，催告出租人修繕
    ，如出租人於其期限內不為修繕者，承租人得終止契約或自
    行修繕，而請求出租人償還其費用，或於租金中扣除之。民
    法第 423條、第429條及第430條分別定有明文。是就上開明
    文即知，出租人應就租賃物負有修繕之義務，若出租人經承
    租人通知後仍怠為修繕時，承租人方得主張自行修繕並就修
    繕之費用予以扣除租金，若承租人未行催告即自行修繕，承
    租人即不得以其自行修繕之費用，依上開之規定主張扣除租
    金。此外，承租人修繕之成果，係添附於所有權人之所有物
    上，若出租人非所有權人，承租人即不得以所有權人因修繕
    所受之添附利益扣抵出租人所得向其收取之租金。經查：被
    告除無法舉證曾催告原告修繕系爭房屋而得扣除租金外，如
    前所述原告亦非系爭房屋之所有權人，是即便被告確實對系
    爭房屋為修繕，然依上述說明，被告亦不得以原告不同意分
    擔修繕費用且拒絕自租金扣除，即拒付系爭租金。
  2.次按承租人租金支付有遲延者，出租人得定相當期限，催告
    承租人支付租金，如承租人於其期限內不為支付，出租人得
    終止契約。租賃物為房屋者，遲付租金之總額，非達 2個月
    之租額，不得依前項之規定，終止契約。其租金約定於每期
    開始時支付者，並應於遲延給付逾 2個月時，始得終止契約
    。民法第440條第1、2 項分別定有明文。又「房屋之承租人
    積欠租金額，除擔保金抵償外，達 2個月以上，經出租人定
    相當期限催告承租人支付，而承租人於其期限內不為支付者
    ，出租人得終止契約。」（最高法院44年台上字第1003號判
    決要旨參照），準此，不論定期租賃或不定期租賃，出租人
    於承租人積欠租金時即應將承租人所交付之擔保金抵償租金
    ，出租人於將保證金抵償租金後承租人尚積欠租金達 2期以
    上，經催告承租人繳付積欠租金而承租人未依限繳付時，出
    租人即得終止租約。經查：系爭租賃契約約定承租人應按月
    按期將租金匯入出租人之帳戶，押租金為28,000元，被告於
    承租之日起即欠繳房租，累至93年12月24日止，已連續積欠
    達8個月以上，扣除押租金，已達2個月以上，且原告業於93
    年12月24日以存證信函催告被告於文到後20日支付所欠租金
    ，被告於同年月25日收受該存證信函，此有93年12月24日新
    店郵局第2142號存證信函及掛號回執在卷可按 (見卷內第12
    頁至第14頁) ，被告就上開事實亦復無爭執，而被告不得以
    修繕費用主張扣除租金，又如前述，茲經扣除保證金後被告
    既已積欠達 2個月以上之租金，且未於原告催告期限內繳付
    積欠之租金，則原告依前述規定主張系爭租賃契約已於94年
    1月15日終止，並請求被告給付終止前之租金91,000元 （自
    93年5月1日至94年1月15日計8.5個月，扣除 2個月押租金，
    尚餘6.5個月租金）及自94年1月16日（即租約終止後）起每
    月14,000元相當於租金之損害金，即屬有據。
  3.至被告辯稱原告將系爭房屋 5樓未經合法登記之加蓋建築物
    委託被告加以整理、修繕，並言明 5樓部分可以作為分租處
    理，日後租金收入由原告及被告各自收取總額 1/2作為條件
    云云，惟被告並無法積極舉證以實其說。而被告所舉之證人
    徐萬蓉雖於本院言詞辯論時結證稱：「‥‥原告告訴我說要
    把房子租給被告， 5樓很髒亂、馬達會漏水，我就問他是否
    給我 5樓鑰匙，原告就告訴我說所有房屋的事情都可以找被
    告，因為房子已經租給被告‥‥。」 (見卷內第54頁背面第
    16行至第18行)，然依上述證言，僅能證明原告曾將5樓部分
    之鑰匙交予被告，尚未能證明兩造曾就 5樓部分之轉租達成
    協議，亦不能證明原告曾同意被告更換 5樓之門鎖，並排除
    原告之占有，是原告主張其占有受被告之侵奪，尚非無據。
六、綜上所述，原告以被告積欠 2期以上租金為由並以存證信函
    通知被告終止系爭租賃契約，被告應給付原告積欠之租金91
    ,000 元，及原告依租賃物返還請求權及民法第962條之規定
    ，請求被告遷讓返還系爭房屋及自94年 1月16日起至遷讓系
    爭房屋之日止，按月給付14,000元之損害金，均有理由，應
    予准許。又兩造分別陳明願供擔保，聲請宣告假執行或免為
    假執行，經核均無不合，爰分別酌定相當之擔保金額宣告之
    。
七、訴訟費用負擔之依據：民事訴訟法第78條。
中　　華　　民　　國　　94　　年　　12　　月　　6　　日
                     民事第六庭   法　官　詹駿鴻
以上正本係照原本作成
如對本判決上訴，須於判決送達後20日內向本院提出上訴狀
中　　華　　民　　國　　94　　年　　12　　月　　6 　　日
                      　　　　　　書記官　官碧玲
